【裁判字號】    95,交訴,12
【裁判日期】    950725
【裁判案由】    公共危險等
【裁判全文】
臺灣宜蘭地方法院刑事判決              95年度交訴字第12號
    公  訴  人  臺灣宜蘭地方法院檢察署檢察官
    被      告  丙○○
    選任辯護人  黃憲男律師
上列被告因公共危險等案件，經檢察官提起公訴（九十五年度偵
字第三四二號），本院判決如下：
    主  文
丙○○駕駛動力交通工具肇事，致人傷而逃逸，處有期徒刑陸月
，如易科罰金，以銀元佰元及新臺幣玖佰元折算壹日。緩刑貳
年。
其餘被訴服用酒類不能安全駕駛動力交通工具而駕駛部分無罪。
    事  實
一、丙○○於民國九十四年十二月二十四日下午，駕駛車牌號碼
    ＩＵ─七八八０號自用小客車，沿宜蘭縣冬山鄉○○路○段
    由西往東方向行駛，於同日十七時三十八分許行經該路段十
    九巷巷口之無號誌四岔路口時，本應注意車前狀況並隨時採
    取必要之安全措施，且依當時天候晴，路面乾燥無缺陷，亦
    無障礙物，依其能力皆無不能注意之情事，竟疏未注意車前
    狀況，以致撞擊前方蹲踞道路中撿拾車內掉落物之甲○○，
    造成甲○○受有頭部外傷併顱骨骨折、顏面骨骨折及臉部撕
    裂傷等傷害，經送醫診治後，仍有複視、記憶力受損及平衡
    異常等難以治癒之重傷害（涉犯過失致重傷部分業據撤回告
    訴，本院另行審結）。詎丙○○於駕車肇事致甲○○受傷後
    ，竟未下車抑或留待現場處理，反逕行駕車前行而肇事後逃
    逸，然經他車駕駛戊○○記下其車牌號碼並報警後，經警循
    線於同日二十時許，在其位於宜蘭縣冬山鄉○○路○段二五
    九巷三號住處當場查獲。
二、案經宜蘭縣警察局羅東分局報告臺灣宜蘭地方法院檢察署檢
    察官偵查起訴。
    理  由
一、訊據被告丙○○固坦承於前開時、地駕駛車牌號碼ＩＵ─七
    八八０號自用小客車，行經宜蘭縣冬山鄉○○路○段十九巷
    巷口之事實不諱，惟矢口否認有何肇事逃逸之犯行，辯稱：
    其駕車行經該路段時，因遇前方車輛車速減緩，遂超車前行
    ，超車後雖曾發生撞擊，但當時係認撞及安全錐，並不知已
    撞到人，才未停車查看等語。然查：
  (一)綜依證人戊○○於本院審理時到庭結證：其當日駕車行經冬
    山農會附近時，見一人（即被害人甲○○）頭朝來車方向在
    路上撿拾散落物品，便放慢車速自該人右側經過，嗣約前行
    十餘公尺時便聽見後方傳來「碰」一聲，隨後有部白色自用
    小客車自其左方經過，其隨即查看後方，但未見其他車輛，
    而該部白色自用小客車於短暫放慢車速後便又開走，其立即
    記下該車車牌號碼後去電一一０報案等語、證人即承辦員警
    黃仲賢於本院審理時到庭結證：接獲一一０報案指稱該路段
    發生車禍且疑似肇事逃逸，故查看永興路與義成路口之監視
    器，再依戊○○描述肇事車輛超車經過之情節核對查證後，
    即為丙○○之車輛等語，再互核卷附警攝被告丙○○所駕駛
    之車牌號碼ＩＵ─七八八０號自用小客車照片，即徵被害人
    甲○○係遭被告所駕車輛撞及致傷無誤。蓋被告丙○○所駕
    駛之前開自用小客車為白色且前保險桿右前側遺留血跡，而
    前保險桿右前側之高度，經核亦與被害人甲○○在道路中撿
    拾物品時，乃採頭朝來車方向之蹲踞姿勢之頭部高度相互契
    合，足徵被告丙○○係駕車行經該路段時，不知同向前方由
    戊○○駕駛之車輛係因被害人甲○○蹲踞道路撿拾物品始放
    慢車速，遂貿然超車並疏未注意車前狀況，造成所駕駛之白
    色自用小客車前保險桿右前側撞及被害人甲○○頭部致傷，
    實屬明甚。
  (二)依被告丙○○到庭供承：其知悉所駕車輛發生撞擊，但未查
    看後視鏡確認所撞擊之物體等語，實核與一般日常生活之經
    驗法則大相逕庭，自難認其所持辯解合於事理而可採憑。況
    觀之卷附警製道路交通現場圖、道路交通事故調查報告表及
    現場照片，皆徵肇事路段當時並未施工，益見其空言置辯：
    發生撞擊時，其係認撞及安全錐，始未下車查看等語，要屬
    避責飾究之語，委無可採。
  (三)被害人甲○○因遭被告丙○○所駕駛之前開自用小客車撞及
    而受有頭部外傷併顱骨骨折、顏面骨骨折及臉部撕裂傷等傷
    害，經送醫診治後，仍有複視、記憶力受損及平衡異常等難
    以治癒之重傷害等情，則有財團法人羅許基金會羅東博愛醫
    院出具之診斷證明書及九十五年五月一日（九十五）羅博醫
    字第二００六０五００一０號函覆之醫師說明表二份在卷可
    稽。另汽車駕駛時，應注意車前狀況並隨時採取必要之安全
    措施，道路交通安全規則第九十四條第三項定有明文，是依
    卷附道路交通事故調查表及現場照片觀之，本件車禍發生時
    雖近黃昏而天色稍屬昏暗，但天候晴，路面乾燥無缺陷亦無
    障礙物，視距良好，以此客觀狀態，依被告之智識及能力，
    均無不能注意之情事，詎被告竟疏於注意車前狀況以致撞及
    在道路中撿拾車內掉落物品之被害人甲○○，自屬本件車禍
    之肇事原因，且被告丙○○之過失亦與被害人甲○○受有傷
    害間，具有相當因果關係，殆無疑義。
  (四)綜上各情，被告丙○○因過失肇致被害人甲○○受有傷害後
    ，未立即停車查看抑或留待現場協助處理，反逕行駕車逃離
    之各該事證已臻明確，犯行洵足認定，應予依法論科。
二、被告丙○○行為後，刑法及刑法施行法業於九十四年二月二
    日經總統以華總一義字第０九四０００一四九０一號令修正
    公布，並於九十五年七月一日（下稱修正後刑法）施行，是
    參酌最高法院九十五年五月二十三日刑事庭第八次會議決議
    ，修正後刑法第二條第一項之規定，係規範行為後法律變更
    所生新舊法律比較適用之準據法，於修正後刑法施行後，應
    適用修正後刑法第二條第一項之規定，為「從舊從輕」之比
    較。另於比較時應就罪刑有關之共犯、未遂犯、想像競合犯
    、牽連犯、連續犯、結合犯，以及累犯加重、自首減輕暨其
    他法定加減原因（如身分加減）與加減比例等一切情形，本
    於統一性及整體性原則，綜其全部罪刑之結果而為比較。從
    而，本案涉及法律變更之部分，經附表所示比較修正前後刑
    法之相關規定結果，因修正後刑法並未較有利於被告，爰依
    修正後刑法第二條第一項之規定，適用被告行為時之修正前
    刑法，先此敘明。核被告丙○○之所為，係犯刑法第一百八
    十五條之四之駕駛動力交通工具肇事致人傷而逃逸罪。審酌
    刑法增訂第一百八十五條之四之駕駛動力交通工具肇事致人
    死傷而逃逸罪之目的，乃在追求交通安全並科負駕駛人於肇
    事後應對被害人施以緊急救護措施，加強救護以防止被害人
    死傷結果之發生或擴大，是被告之所為，除無視交通安全規
    則所科予之注意義務外，更嚴重悖離上開法條之立法政策目
    的，危害整體用路人安全，情節匪淺，惟念其業與被害人甲○○之配偶即告訴人乙○○達成和解，經告訴人乙○○具狀
    撤回告訴在卷可參，再參酌其犯罪動機、目的、手段、造成
    社會及被害人整體侵害程度等一切情狀，爰酌情量處如主文
    所示之刑，並諭知易科罰金之折算標準，以資懲儆。末查，
    被告丙○○前雖於七十七年間因犯賭博案件，經本院判處有
    期徒刑六月確定，然其於七十七年十二月六日易科罰金執行
    完畢後五年內，未曾再受有期徒刑以上刑之宣告，此見卷附
    臺灣高等法院被告全國前案紀錄表即明，是念其已與被害人
    甲○○之配偶即告訴人乙○○達成和解之情狀，顯見其係因
    一時短於思慮方罹刑典，經此偵審程序及科刑之判決，信能
    知所警惕而無再犯之虞，本院認對其所為前開刑之宣告，以
    暫不執行為適當，爰併予宣告緩刑二年，以啟自新。
三、公訴意旨另以：被告丙○○駕車逃離現場後逕行返家，嗣經
    警循線查獲並對之採取酒精濃度測試時，呼氣中酒精濃度為
    每公升零點二三毫克，經換算後，認被告於駕車肇事時，呼
    氣中酒精濃度應為每公升零點三八七毫克，因認其另涉刑法
    第一百八十五條之三之服用酒類不能安全駕駛動力交通工具
    而駕駛罪。
四、按犯罪事實應依證據認定之，無證據不得認定其犯罪事實，
    又不能證明被告犯罪者，應諭知無罪之判決，刑事訴訟法第
    一百五十四條第二項、第三百零一條第一項分別定有明文。
    又按刑事訴訟法上所謂認定犯罪事實之證據，係指足以認定
    被告確有犯罪行為之積極證據而言，如未能發現相當證據或
    證據不足以證明，自不得以推測或擬制之方法，以為裁判之
    基礎，最高法院二十九年上字第三一０五號及四十年臺上字
    第八六號分別著有判例；另認定不利於被告之事實，須依積
    極證據，苟積極證據不足為不利於被告事實之認定，即應為
    有利於被告之認定，更不必有何有利之證據，最高法院三十
    年上字第八一六號判例可資參照。合先敘明。
五、公訴意旨認被告丙○○涉犯前開罪嫌，無非係以被告丙○○
    於遭警循線查獲時，測得其呼氣中酒精濃度為每公升零點二
    三毫克之測試結果惟其主要論據。惟被告丙○○則堅詞否認
    有何酒後駕車之犯行，並辯稱：其駕車返家時才飲用保力達
    加米酒一杯，未再駕車前飲酒等語。經查，證人黃仲賢乃於
    九十四年十二月二十四日二十時七分許對被告丙○○進行呼
    氣中酒精濃度測試，當時已距被告駕車撞及被害人甲○○約
    二小時三十分餘，是因該段期間甚長，且無證據證明被告丙○○確係於行車前飲酒，亦無法排除被告於駕車返家後始飲
    酒之事實，故公訴意旨單憑被告於事發後二小時三十分餘實
    施之呼氣中酒精濃度測試結果，逕指被告丙○○飲用酒類不
    能安全駕車而仍駕車上路以致肇事，舉證顯有不足而難率予
    認定。況被告丙○○之妻丁○○○嗣於本院審理時到庭結證
    ：九十四年十二月二十四日十八時許，其與丙○○駕車搭載
    孫子前往參加家扶中心老師舉辦之晚餐，返家後丙○○於飯
    後曾飲用一杯保力達加米酒等語綦詳，更徵被告丙○○所持
    辯解要非無據。從而，因被告接受酒精濃度測試時，係在發
    生車禍後逾二小時三十分後在其住處遭警查獲，是其駕車肇
    事時，究否業已飲用酒類、有無受有酒精影響其安全駕駛能
    力且程度高低之真實情狀，實難單以事後實施之酒精濃度測
    試結果予以精確反映及彰顯。公訴意旨此部分之認定，因與
    證人丁○○○之證言相左，且被告丙○○實施呼氣中酒精濃
    度測試之時間點亦已距車禍事故之時間過長，而難純依事後
    所為之酒精濃度測試結果，遽而認定被告丙○○係於飲酒已
    達不能安全駕駛之程度後，猶執意駕車上路以致肇事。此外
    ，本院復查亦無其他直接或間接證據予以證明，抑無補強證
    據可資補強被告此部分之犯罪事實，揆諸首揭判例意旨，因
    公訴意旨之舉證，尚不足以使一般人皆對被告涉犯之此部分
    犯行達於無所懷疑且得確信之程度，基於國家刑罰權正確之
    行使，因被告涉犯之此部分犯罪嫌疑咸有不足，不能證明其
    犯罪，爰依法就此部分為被告丙○○無罪判決之諭知。
據上論斷，應依刑事訴訟法第二百九十九條第一項前段、第三百
零一條第一項，刑法第一百八十五條之四、修正前刑法第四十一
條第一項前段、修正前刑法第七十四條第二款，罰金罰鍰提高標
準條例第一條前段、修正前罰金罰鍰提高標準條例第二條，現行
法規所定貨幣單位折算新臺幣條例第二條，判決如主文。
本案經檢察官到賴慶祥庭執行職務
中    華    民    國    95    年    7     月    25    日
                  刑事第三庭審判長法  官  黃永勝
                                  法  官  邱景芬
                                  法  官  陳嘉年
以上正本證明與原本無異。
如不服本判決應於收受本判決後10日內向本院提出上訴書狀，其
未敘述上訴理由者，並得於提起上訴後10日內向本院補提理由書
狀(均須按他造當事人之人數附繕本)「切勿逕送上級法院」。
                                  書記官  林嘉萍
中    華    民    國    95    年    7     月    27    日
附錄本案論罪科刑法條全文
刑法第一百八十五條之四
駕駛動力交通工具肇事，致人死傷而逃逸者，處六月以上五年以
下有期徒刑。
附表
┌───┬───────┬────────┬──────┐
│比較  │修正前刑法於本│修正後刑法於本案│依從舊從輕原│
│法條  │案適用之法律效│適用之法律效果  │則比較結果  │
│      │果            │                │            │
├───┼───────┼────────┼──────┤
│刑法第│依修正前罰金罰│如易科罰金，以新│同上        │
│四十一│鍰提高標準條例│臺幣一千元、二千│            │
│條第一│第二條規定，易│元或三千元折    │            │
│項前段│科罰金數額提高│算一日          │            │
│      │為一百倍，如易│                │            │
│      │科罰金，以銀元│                │            │
│      │三百元即新臺幣│                │            │
│      │九百元折算一日│                │            │
├───┼───────┼────────┼──────┤
│刑法第│得為緩刑之宣告│得為緩刑之宣告  │同上        │
│七十四│              │                │            │
│條第二│              │                │            │
│款    │              │                │            │
├───┴───────┴────────┴──────┤
│本案依法綜合比較，無論易刑處分及緩刑宣告等規定，修正後│
│刑法皆未較有利於被告，故本案應一體適用被告行為時之修正│
│前刑法                                                │
└───────────────────────────┘


司法院資訊處製作；財團法人民間司法改革基金會備份。
